臺灣新北地方法院刑事判決　　　　　　　110年度訴字第181號
公　訴　人　臺灣新北地方檢察署檢察官
被　　　告　陳凱業



指定辯護人　本院公設辯護人彭宏東　
上列被告因違反毒品危害防制條例案件，經檢察官提起公訴（10
9年度偵字第43782號），本院判決如下：
    主  文                                              
陳凱業共同犯販賣第三級毒品而混合二種以上之毒品未遂罪，處
有期徒刑貳年貳月。
扣案如附表所示之物沒收。
    事  實
一、陳凱業明知4-甲基甲基卡西酮、甲基-N ,N-二甲基卡西酮係
    毒品危害防制條例第2 條第2 項第3 款所規定之第三級毒品
    ，未經許可不得販賣，竟與陳孟宣共同意圖營利，基於販賣
    第三級毒品而混合二種以上毒品之犯意聯絡，由陳凱業於民
    國109 年11月16日下午4 時46分許前某時，持不詳廠牌、不
    詳門號之行動電話，以「宣宣愛妃國際找我」（WeChat ID
    ：aa728290）之暱稱，登入不特定多數人可共見共聞之通訊
    軟體「WeChat」之聊天室，刊登「北部需要菸酒找我」之廣
    告訊息，暗示欲販賣含有混合第三級毒品4-甲基甲基卡西酮
    及甲基-N ,N-二甲基卡西酮之毒品咖啡包（下稱毒品咖啡包
    ）予不特定人，嗣經員警實施網路巡邏發現上開訊息，於同
    日晚間6 時27分許喬裝購毒者與陳凱業接洽，陳凱業則在旁
    指導陳孟宣以上開WeChat帳號與員警聯繫交易毒品事宜，雙
    方約定以新臺幣（下同）4,000 元之代價，交易如附表所示
    之毒品咖啡包10包，並約定在新北市○○區○○街00巷00弄
    00號開元公園前交易。嗣陳凱業與員警聯繫，於同日晚間10
    時33分許至上開地點，坐進員警所駕駛車輛後座內，將如附
    表所示之毒品咖啡包10包交付予喬裝購毒者之員警，而共同
    著手於販賣第三級毒品而混合二種以上毒品之犯行，遭員警
    當場表明身分逮捕而未遂，並扣得上開毒品咖啡包10包。
二、案經宜蘭縣政府警察局刑事警察大隊移送臺灣新北地方檢察
    署檢察官偵查起訴。
    理  由                                              
壹、程序部分：
    本判決後述所引之各項非供述證據，無證據證明係實施刑事
    訴訟程序之公務員以不法方式所取得，亦無證據證明係非真
    實，且均與本案待證事實具有關聯性，是依刑事訴訟法第15
    8 條之4 之反面解釋，當有證據能力，又前開非供述證據復
    經本院於審理期日中合法調查，自得為本案證據使用。
貳、實體部分：
一、前揭事實，業據被告陳凱業於於警詢、偵訊及本院審理中均
    坦承不諱（見偵字卷第11至21頁、第81至83頁，訴字卷第48
    、149 頁），並有宜蘭縣政府警察局搜索扣押筆錄、扣押物
    品目錄表暨扣押物品收據、通訊軟體WeChat對話譯文1 份、
    被告及扣案毒品照片2 張、本案販毒廣告畫面翻拍照片2 張
    、通訊軟體WeChat對話紀錄畫面翻拍照片13張、查獲現場暨
    扣押物品照片3 張、如附表備註欄所示之鑑定書等件在卷為
    憑（見偵字卷第29至35頁、第39至41頁、第43頁、第51至67
    頁、第103 至104 頁），復有扣案如附表所示之毒品咖啡包
    10包可佐。足認被告上開任意性自白與事實相符，堪以採信
    。又被告於警詢時供稱其取得本案毒品咖啡包10包之成本為
    3,000 元等語（見偵字卷第19頁），而其與員警約定交易之
    價格為4,000 元，堪認被告有意藉此次交易而從中獲利，又
    被告雖於本院審理中改稱是以4,000 元購入，因不想施用故
    欲賣出變現等語（見訴字卷第149 頁），其欲將不再施用之
    毒品透過交易方式換取現金，亦同有藉此減少損失之營利意
    圖，故被告主觀上有營利意圖，應屬明確。綜上所述，本件
    事證明確，被告上開犯行，已堪認定，應予依法論科。
二、論罪科刑：
（一）4-甲基甲基卡西酮及甲基-N ,N-二甲基卡西酮均係毒品危
      害防制條例第2 條第2 項第3 款所列管之第三級毒品，不
      得販賣或非法持有。又同條例第9 條第3 項規定：「犯前
      5 條之罪而混合2 種以上之毒品者，適用其中最高級別毒
      品之法定刑，並加重其刑至2 分之1 。」其立法理由敘明
      ：「本條第3 項所稱之混合，係指將2 種以上之毒品摻雜
      調合，無從區分而言（如置於同一包裝）。依目前毒品查
      緝實務，施用混合毒品之型態日益繁多，且因混合毒品之
      成分複雜，施用後所造成之危險性及致死率均高於施用單
      一種類者，為加強遏止混合毒品之擴散，爰增訂第3 項，
      規定犯第4 條至第8 條之罪，而有混合2 種以上毒品之情
      形者，加重其刑至2 分之1 。另本項係屬分則之加重，為
      另一獨立之犯罪型態，如其混合2 種以上毒品屬不同級別
      ，應依最高級別毒品所定之法定刑，並加重其刑至2 分之
      1 ，例如販賣混合第三級及第四級毒品者，依販賣第三級
      毒品之法定刑處斷，並加重其刑至2 分之1 ；如屬同一級
      別者，因無從比較高低級別，則依各該級別毒品所定之法
      定刑，加重其刑至2 分之1 ，併予敘明。」是以，行為人
      如販賣混合2 種以上之毒品，縱為同一級別之毒品，仍應
      依毒品危害防制條例第9 條第3 項之規定加重其刑至2 分
      之1 ，且屬獨立之犯罪類型。
（二）刑事偵查技術上所謂之「釣魚偵查」，係指對於原已犯罪
      或具有犯罪故意之人，以設計引誘之方式，使其暴露犯罪
      事證，而加以逮捕或偵辦而言，此純屬偵查犯罪技巧之範
      疇，並未違反憲法對於基本人權之保障，且於公共利益之
      維護有其必要性存在，故依「釣魚」方式所蒐集之證據資
      料，原則上非無證據能力。又於此情形，因毒品購買者為
      辦案佯稱購買，而將販賣者誘出以求人贓俱獲，因其無實
      際買受之真意，且在警察監視之下伺機逮捕，事實上亦不
      能真正完成買賣，則該次行為，僅能論以販賣未遂（最高
      法院100 年度台上字第4498號判決意旨參照）。查被告與
      陳孟宣共同意圖營利，基於販賣第三級毒品而混合二種以
      上毒品之犯意聯絡，由被告在網路上刊登訊息出售本案毒
      品咖啡包，並與喬裝購毒者之員警談妥交易數量、價金及
      交易地點後，再持如附表所示毒品咖啡包至約定地點，與
      喬裝購毒者之員警進行面交，揆諸前揭說明，被告顯已著
      手於販賣第三級毒品而混合二種以上毒品之犯行，但因員
      警係喬裝購毒者以執行查緝，並無實際向被告購買毒品之
      真意，故本案毒品交易未完成，然被告主觀上既有販賣第
      三級毒品而混合二種以上毒品之犯意，客觀上又已著手於
      本案犯罪行為之實行，自當成立販賣第三級毒品而混合二
      種以上毒品之未遂犯。
（三）核被告所為，係犯毒品危害防制條例第9 條第3 項、第4
      條第6 項、第3 項之販賣第三級毒品而混合二種以上之毒
      品未遂罪。被告意圖販賣而持有之低度行為，應為販賣未
      遂之高度行為所吸收，不另論罪。至起訴意旨認被告就事
      實欄所示犯行，係犯毒品危害防制條例第4 條第6 項、第
      3 項之販賣第三級毒品未遂罪，固有未洽，惟檢察官業於
      本院審理時，當庭更正起訴法條為毒品危害防制條例第9
      條第3 項、第4 條第6 項、第3 項之販賣第三級毒品而混
      合2 種以上之毒品未遂罪（見訴字卷第144 頁、第152-1
      至152-2 頁），是本院無庸再予變更起訴法條，併予敘明
      。
（四）被告與陳孟宣就本案犯行，有犯意聯絡及行為分擔，為共
      同正犯。
（五）刑之加重、減輕事由：
  1.被告因販賣第三級毒品而混合二種以上之毒品，應依毒品危
    害防制條例第9 條第3 項規定，適用販賣第三級毒品之法定
    刑，並加重其刑至二分之一。
  2.被告已著手於販賣第三級毒品而混合二種以上毒品之犯行之
    實行而不遂，為未遂犯，依刑法第25條第2 項規定，減輕其
    刑。
  3.依毒品危害防制條例第17條第2 項之規定，犯同條例第4 條
    至第8 條之罪於偵查及歷次審判中均自白者，減輕其刑。查
    被告於警詢、偵訊及本院審理中，均就其前開販賣第三級毒
    品而混合二種以上毒品之犯行自白犯罪，業如前述，應依毒
    品危害防制條例第17條第2 項規定，減輕其刑。
  4.毒品危害防制條例第17條第1 項規定，供出毒品來源，因而
    查獲其他正犯或共犯者，減輕或免除其刑。所謂供出毒品來
    源，係指犯罪行為人供出毒品來源之人，或與其具有共同正
    犯、共犯（教唆犯、幫助犯）關係之毒品由來之人，使調查
    或偵查犯罪之公務員得據以對之發動調查或偵查程序，並因
    此而確實查獲其人、其犯行者，始足該當（最高法院110 年
    度台上字第4641號判決意旨參照）。查被告於警詢中供出欲
    販售給員警之毒品，是共犯陳孟宣協助與員警洽談的等語（
    見偵字卷第15頁），警方因而查獲陳孟宣，並移送檢察官偵
    辦，此有本院公務電話紀錄表及宜蘭縣政府警察局110 年10
    月13日警刑科偵字第1100054190號刑事案件移送書在卷可證
    （見訴字卷第133 至137 頁），依前揭說明，可認被告已有
    毒品危害防制條例第17條第1 項規定之適用，而予以減刑，
    並依法先加重後依序遞減輕之。又依被告犯罪情節及供出來
    源，協助偵查機關追查來源之情況，認並無免除其刑之必要
    ，附此敘明。
（六）爰審酌被告明知毒品戕害人民之身體健康，竟仍為圖一己
      私利，視政府反毒政策及宣導如無物，以通訊軟體WeChat
      向不特定人販賣本案毒品咖啡包，助長施用毒品惡習，危
      害人民生命健康及社會治安，所為實有不該；惟念其犯後
      坦承犯行，態度尚可，兼衡其犯罪之動機、目的、手段、
      前有販賣第三級毒品未遂之素行（不構成累犯）、本案販
      賣毒品之次數為1 次、數量為10包，復衡酌被告於審理時
      陳稱其高中畢業，現從事菜市場工作，月收入約2 、3 萬
      元，要扶養爸爸（見訴字卷第151 頁）等一切情狀，量處
      如主文所示之刑。
三、沒收部分：
（一）扣案如附表所示之毒品咖啡包10包，含有第三級毒品4-甲
      基甲基卡西酮及甲基-N ,N-二甲基卡西酮成分，此有附表
      備註欄所示之鑑定書可佐，與被告本案販賣第三級毒品而
      混合二種以上之毒品未遂犯行有直接關連性，屬違禁物，
      除鑑定用畢部分，因已滅失外，自應連同無析離實益之外
      包裝，依刑法第38條第1 項規定，宣告沒收。
（二）被告於審理時供稱本件扣案之iPhone Xs Max 行動電話1
      支與本案販賣毒品無關，而本案其與員警聯絡的行動電話
      已經丟棄等語（見偵字卷第14頁，訴字卷第146 頁），又
      卷內尚無證據可證上開扣案之行動電話確為本件販毒所用
      ，是該手機自無從宣告沒收；至於本案販賣毒品所用之不
      詳行動電話，並未扣案，考量科技日新月異，遭汰換之隔
      代行動電話交易價值大減，此乃市場之常情，估算折舊以
      後，對照被告經本院所量處之刑度，及執行沒收之實際效
      果以觀，該不詳行動電話再遭作為犯罪使用之機率較低，
      沒收宣告也欠缺刑法上之重要性，爰依刑法第38條之2 第
      2 項規定意旨，不予宣告沒收、追徵。
（三）另被告因本案為警查獲，卷內尚無其他證據顯示其從本案
      犯罪獲有報酬，既無所得，自無從諭知沒收，附此敘明。
據上論斷，應依刑事訴訟法第299 條第1 項前段，判決如主文。
本案經檢察官林亭妤偵查起訴，由檢察官朱曉群到庭執行公訴。
中    華    民    國   110    年    11    月    23    日
                  刑事第二十庭  審判長法  官  蕭淳元
 
                                      法  官  黃園舒
 
                                      法  官  陳宏璋
上列正本證明與原本無異。
如不服本判決，應於判決送達後20日內敘明上訴理由，向本院提
出上訴狀 (應附繕本) ，上訴於臺灣高等法院。其未敘述上訴理
由者，應於上訴期間屆滿後20日內向本院補提理由書「切勿逕送
上級法院」。
                                      書記官  許維倫
中    華    民    國   110    年    11    月    26    日
附錄本案論罪科刑法條：
毒品危害防制條例第4條第6項、第3項
製造、運輸、販賣第一級毒品者，處死刑或無期徒刑；處無期徒
刑者，得併科新臺幣 3 千萬元以下罰金。
製造、運輸、販賣第二級毒品者，處無期徒刑或 10 年以上有期
徒刑，得併科新臺幣 1 千 5 百萬元以下罰金。
製造、運輸、販賣第三級毒品者，處 7 年以上有期徒刑，得併
科新臺幣 1 千萬元以下罰金。
製造、運輸、販賣第四級毒品者，處 5 年以上 12 年以下有期
徒刑，得併科新臺幣 5 百萬元以下罰金。
製造、運輸、販賣專供製造或施用毒品之器具者，處 1 年以上
7 年以下有期徒刑，得併科新臺幣 1 百 50 萬元以下罰金。
前五項之未遂犯罰之。
 
毒品危害防制條例第9條第3項
成年人對未成年人販賣毒品或犯前三條之罪者，依各該條項規定
加重其刑至二分之一。
明知為懷胎婦女而對之販賣毒品或犯前三條之罪者，亦同。
犯前五條之罪而混合二種以上之毒品者，適用其中最高級別毒品
之法定刑，並加重其刑至二分之一。
【附表】：
┌─────┬─────────────┬───────┐
│名稱及數量│鑑定結果                  │備註          │
├─────┼─────────────┼───────┤
│毒品咖啡包│⑴編號A1至A3為黑色包裝，驗│內政部警政署刑│
│10包（含包│  前總毛重14.17 公克，驗前│事警察局109 年│
│裝袋）    │  總淨重約11.47公克，隨機 │12月10日刑鑑字│
│          │  抽取編號A3鑑定，取0.72公│第0000000000號│
│          │  克鑑定用罄，檢出第三級毒│鑑定書（見偵字│
│          │  品4-甲基甲基卡西酮及微量│卷第103 至104 │
│          │  第三級毒品甲基-N ,N-二甲│頁）          │
│          │  基卡西酮成分。其中4-甲基│              │
│          │  甲基卡西酮純度約5 ％，推│              │
│          │  估編號A1至A3含4-甲基甲基│              │
│          │  卡西酮之驗前總純質淨重約│              │
│          │  0.57公克。              │              │
│          │⑵編號B1至B7為紅褐色包裝，│              │
│          │  驗前總毛重32.53 公克，驗│              │
│          │  前總淨重約24.06 公克，隨│              │
│          │  機抽取編號B6鑑定，取0.77│              │
│          │  公克鑑定用罄，檢出第三級│              │
│          │  毒品4-甲基甲基卡西酮及微│              │
│          │  量第三級毒品甲基-N ,N-二│              │
│          │  甲基卡西酮成分。其中4-甲│              │
│          │  基甲基卡西酮純度約3 ％，│              │
│          │  推估編號B1至B7含4-甲基甲│              │
│          │  基卡西酮之驗前總純質淨重│              │
│          │  約0.72公克。            │              │
└─────┴─────────────┴───────┘